臺灣高雄地方法院刑事判決　　　　　　 95年度交訴字第220號
公　訴　人　臺灣高雄地方法院檢察署檢察官
被　　　告　甲○○
上列被告因業務過失致死案件，經檢察官提起公訴（94年度調偵
字第474 號），本院判決如下：
    主  文
甲○○無罪。
    理  由
一、公訴意旨略以：被告甲○○為通盈貨運公司之司機，為從事
    業務之人。其於民國93年8 月5 日晚間7 時許，駕駛車號JC
    －990 號營業用大貨車，沿高雄市○鎮區○○路（下稱永豐
    路）外側快車道南往北方向行駛至永豐路200 號前，適有不
    詳女子（另由檢察官偵查中）騎乘車號不詳機車、被害人邱
    耀培則騎乘車號ZAM －550 號輕型機車，均沿永豐路慢車道
    南往北方向行駛，而與被告所駕上開營業用大貨車，三車同
    向併行至永豐路200 號前（被告所駕大貨車在左、被害人所
    騎機車在中、不詳女子所騎機車在右）。被告駕車本應注意
    保持與併行車輛之間隔，隨時採取必要之安全措施，且依當
    時情形，亦無不能注意之情事，竟疏於注意，未保持併行之
    安全間隔，而被害人所騎機車夾在左右二車之間，因左方被
    告所駕之大貨車、右方不詳女子所騎之機車，均未與其保持
    安全之併行間隔，致被害人所騎機車之左手把與被告所駕大
    貨車之右側車身發生擦撞、右手把則與不詳女子所騎機車之
    左手把發生擦撞，被害人因此失去平衡而人、車倒地，其左
    腳踝恰落在被告所駕大貨車之右後輪前而遭輾過，並因自機
    車上跌落撞擊地面及大貨車之右後車輪碾壓而受傷，經送往
    高雄醫學大學附設中和醫院急救後，仍因體內出血、氣胸及
    恥骨骨折，延至93年8 月5 日晚間11時許不治死亡。因認被
    告涉有刑法第276 條第2 項之業務過失致人於死罪嫌等情。
二、按犯罪事實應依證據認定，無證據不得認定犯罪事實；不能
    證明被告犯罪者，應諭知無罪之判決，刑事訴訟法第154 條
    第2 項、第301 條第1 項分別定有明文。次按事實之認定，
    應憑證據，如未能發現相當證據，或證據不足以證明，自不
    能以推測或擬制之方法，為裁判基礎；且認定不利於被告之
    事實須依積極證據，苟積極證據不足為不利於被告事實之認
    定時，即應為有利於被告之認定；另認定犯罪事實所憑之證
    據，雖不以直接證據為限，間接證據亦包括在內，然而無論
    直接證據或間接證據，其為訴訟上之證明，須於通常一般之
    人均不致有所懷疑，而得確信其為真實之程度者，始得據為
    有罪之認定，倘其證明尚未達到此一程度，而有合理之懷疑
    存在而無從使事實審法院得有罪之確信時，即應由法院為諭
    知被告無罪之判決（最高法院40年台上字第86號、30年台上
    字第816 號、76年台上字第4986號判例意旨參照）。又按刑
    法上之過失，係指行為人按其情節應注意，並能注意而不注
    意者，或行為人對於構成要件事實，雖預見其能發生而確信
    其不發生者而言，刑法第14條定有明文。是刑法上過失行為
    之成立，應以行為人對該過失行為所生之構成要件結果、因
    果歷程有客觀預見可能性及主觀預見可能性，且行為人基於
    此預見之可能性而有違反客觀上之注意義務而致構成要件事
    實發生者，始足當之。
三、本件公訴意旨認被告甲○○駕車未保持與併行車輛之間隔，
    隨時採取必要之安全措施，公訴人並當庭補充被告另有未注
    意車前狀況之過失，疏未注意路旁有違規停車致行駛慢車道
    之機車因車道縮減而需緊靠外側快車道邊緣行駛之情形，而
    涉有業務過失致死罪嫌，係以被告甲○○於警詢及偵訊中供
    述、證人林佛於警詢及偵查中之證述、證人丁○○、戊○○、丙○○於警詢中之證述，及卷附道路交通事故現場圖、
    調查報告表、現場採證照片、相驗屍體證明書及驗斷書等，
    為其主要論據。訊據被告於本院審理中固不否認其為通盈貨
    運公司之司機，以駕駛上開貨車為其業務，有於前揭時、地
    駕駛上開貨車行經肇事地點，與被害人邱耀培所騎機車發生
    擦撞，被害人倒地後左腳踝復遭貨車右後車輪碾過，因跌落
    撞擊地面及碾壓而受傷，經送醫急救無效，而不治死亡等情
    ，惟堅決否認有何業務過失致死犯行，辯稱：當時我行駛在
    外側快車道上，車身保持在車道上靠內緣直行，有保持併行
    之安全車距，並非我的車去擦撞到被害人之機車，我是聽到
    車後有撞擊聲，從照後鏡內看見後方機車騎士跌倒，立即停
    車並下車察看等語。是本件被告是否須為被害人死亡結果負
    責，而構成業務過失致人於死罪名，其爭點在於被告駕駛上
    開貨車有無未注意車前狀況、未保持併行車輛間之安全間隔
    或其他過失，如被告駕駛行為並無過失，雖被害人因本件車
    禍不幸亡故，被告對此仍無須負刑法上之罪責。經查：
(一)本件證人於警詢或偵查中之證述，及道路交通事故現場圖、
    調查報告表等傳聞證據，均經被告及檢察官於本院審理中同
    意作為證據，本院認各該證人均未曾表示有何不當詢問之情
    形，或於審判中到庭接受被告詰問，或經被告同意作為證據
    而未聲請傳喚，其對質詰問權已受保障，該書證則係員警依
    現場實際情形而為製作，虛偽作成之情況極低，以之為證據
    均無不當，依刑事訴訟法第159 條之5 第1 項規定，均得作
    為證據。
(二)被告甲○○為通盈貨運公司之司機，為從事駕駛業務之人。
    其於前揭時、地駛上開營業用大貨車，與被害人邱耀培所騎
    乘之輕型機車同向併行，兩車發生擦撞，被害人因而人、車
    倒地，其左腳踝恰落在被告所駕大貨車之右後輪前而遭輾過
    ，並因自機車上跌落撞擊地面及車輪碾壓而受傷，經送醫急
    救後，仍因體內出血、氣胸及恥骨骨折不治死亡等情，業據
    被告所自承，且經證人林佛、丙○○、李重毅於審理中證
    述明確（本院卷第51至58、61至63頁），並有道路交通事故
    現場圖、調查報告表、現場採證照片、相驗屍體證明書及驗
    斷書附卷可稽（警卷第7 頁背面至第12頁、相驗卷第39頁背
    面至至41頁、第58頁、第71至82頁），此部分之事實已堪認
    定。
(三)證人林佛於本院審理中證稱：案發地點即永豐路為汽車四
    線道，另有一條慢車道，當時被害人邱耀培騎乘機車在慢車
    道行駛，其右方另有一名不詳女子騎乘機車與其同向併行，
    被告所駕貨車則同向行駛在被害人左方的外側快車道上。我
    當時騎乘機車尾隨在被害人後方約二部機車之距離，被害人
    及不詳女子所騎的機車一直在我前方。被告所駕貨車並非自
    後超越，而是一直行駛在被害人所騎機車的前方，被害人所
    騎機車位置約在貨車右邊中段靠後半部，機車左手把到貨車
    右側車身的距離不及一肩寬。被告駕駛貨車保持在他的車道
    上，比較靠近該車道左邊的車道線，肇事前後均無向左或向
    右偏移，一直保持在他的車道上向前開。肇事當時我看見被
    害人所騎機車已在搖晃，很快被害人就往左邊倒下，當時在
    塞車，三部車的速度都很慢，但被害人倒下時，剛好落在貨
    車車身中間，貨車右後輪剛好壓過被害人的腳踝，路人趕快
    告知貨車司機即被告，他就停車下來。至於被害人所騎機車
    究竟先擦撞到左邊的貨車還是先擦撞到右邊不詳女子所騎的
    機車，因已事隔已久，記憶不清，應以警詢所述較為詳盡等
    語（本院卷第51至56頁），此與證人即到場處理之員警李重
    毅本院審理中證稱：「（問：你到現場調查結果，貨車行駛
    有無違規？）貨車行駛外側快車道，沒有違規」等語相符（
    本院卷第61頁）。證人林佛於警詢中則證稱：當時老伯伯
    （被害人邱耀培）的機車右手把與另一輛機車擦撞，而左手
    把則擦撞大貨車的右側車身，老伯伯因而倒地，與老伯伯發
    生擦撞的另外一名機車騎士也人車倒地，該機車騎士隨後牽
    起機車就騎車離去，依身材判斷應為女性，因戴有安全帽，
    無法看清臉孔等語（警卷第4 頁背面、第5 頁）。此雖與其
    於案發後於員警到場時所稱：被害人所騎機車之左手把與貨
    車右側車身發生擦撞後，與另部機車再發生擦撞等語不符（
    警卷第11頁背面、第12頁所附現場談話紀錄表），然無論擦
    撞先後順序如何，證人李重毅既已證述被告所駕貨車行駛在
    外側快車道上；證人林佛更證稱：被告所駕貨車始終行駛
    在被害人所騎機車的前方，而非自後超越，被害人則騎乘機
    車在貨車右側後半段位置，且被告所駕貨車始終保持在外側
    快車道上，靠近該車道左側車道線直行，於肇事前後均無向
    左或向右偏移等語，足認被告已盡量靠快車道內側行駛，盡
    量讓出與慢車道上機車併行之間距，已盡注意保持安全併行
    間隔之能事，且其始終保持直行，並無偏向慢車道而縮短與
    被害人所騎機車併行間隔之情形，又始終行駛在被害人前方
    ，並非自後超越，實難苛求其對於行駛在貨車右後方之被害
    人是否過於靠近亦需隨時注意，自難認其有何違反保持二車
    併行間隔之注意義務，應認其並無該項過失。
(四)證人乙○○於本院審理中證稱：案發前不久伊將其車號7M－
    0092號自小客車停放路旁，因前後均有並排停車，致伊無法
    將車緊靠路旁停放，而違規停放在慢車道上，伊下車後不久
    就發生本件車禍，另一部逃逸之機車似有撞到伊車輛左後方
    保險桿等語（本院卷第59、60頁）；證人丁○○於警詢中亦
    證稱：當時有一名年約四、五十歲之婦女騎乘一部類似光陽
    牌翔鶴50CC型藍色機車，與被害人所騎機車發生擦撞後倒地
    ，該婦女站起來揉揉腳後即騎車離去，該婦女之機車是直接
    撞上停放路旁車號7M－0092號自小客車左後方保險桿等語（
    相驗卷第45頁）；證人丙○○則於本院審理中證稱：肇事地
    點是在我工作地點即永豐路200 號前之道路上，我並未看見
    本件車禍經過情形，車禍發生後，我出來看見一輛機車倒在
    地上，有一位婦人好像很害怕，告訴我說阿伯（被害人邱耀
    培）有跟他擦撞，阿伯就倒地等語（本院卷第58頁）。上開
    三名證人證述情節互核一致，且與證人林佛所稱有一不詳
    女子騎乘另部機車行駛在被害人右方併行，並與被害人之機
    車發生擦撞等情相符，足認確有上開不詳女子騎乘機車與被
    害人所騎機車發生擦撞，且另有撞及證人乙○○違規停放慢
    車道之上開自小客車左後方保險桿，眼見被害人倒地不起，
    竟仍騎車逃逸無疑。公訴人雖當庭補充被告另有未注意路旁
    有違規停車致行駛慢車道之機車因車道縮減而需緊靠外側快
    車道邊緣行駛，而未將貨車靠左行駛，保持與併行機車之安
    全間隔，應另有未注意車前狀況隨時採取必要之安全措施之
    過失。然被告所駕貨車始終行駛在被害人及上開不詳女子所
    騎機車前方，並未自後超越，何能預見該路旁違規停放之車
    輛已影響騎乘機車在其右後方之被害人，自難謂其有何違反
    注意車前狀況而採取靠左行駛以保持併行間隔之注意義務，
    而應認其亦無公訴人所稱此項過失。
(五)又被害人所騎機車始終保持在被告所駕貨車右側車身後半段
    位置，因所騎機車與併行車輛發生擦撞而人車倒地，左腳踝
    恰落在貨車右後輪前方，致遭輾過等情，業據證人林佛證
    述如前。證人林佛另證稱：當時因塞車所以被告、被害人
    及不詳女子之車速都很慢等語（本院卷第53、55頁），足見
    被告應無超速之情形，而被害人所騎機車既保持在貨車右側
    車身後半段，與貨車之右後輪之距離已極為接近，被害人突
    因車輛擦撞倒地，左腳踝竟不幸落於貨車右後輪前，依其位
    置之接近及時間之緊迫，被告實無及時發覺而採取任何避免
    碾壓被害人腳踝之可能，且此係發生在被告所駕貨車右後方
    ，被告又未有超速之情形，尚難認其違反何項注意義務，應
    認被告就此部分亦無過失可言。
(六)至員警依檢察官命令訪查里長戊○○、附近居民王黃昭秀、
    林新福、陳君玲、黃秀蓮、吳世宏、陳秉良，均稱車禍當時
    未在現場，對於車禍如何發生並不知情，戊○○並稱該路段
    並無裝設監視錄影系統，無從調閱等語；本院依檢察官聲請
    傳喚證人即員警陳永銘到庭亦證稱案發當時並非由其到場蒐
    證，係事後依檢察官命令前往訪談附近住家等語，自均無從
    就本件車禍作何證明。又本件車禍經檢察官先後送請高雄市
    政府交通局車輛行車事故鑑定委員會、覆議鑑定委員會、國
    立屏東科技大學鑑定肇事原因，均覆稱：肇事另一不詳機車
    已逃逸，且被害人亡故，其當時行駛車道不明，無從鑑定等
    語，有各該機關學校函覆在卷可憑。檢察官另依告訴人聲請
    ，於94年7 月5 日將本件送請國立成功大學鑑定肇事原因，
    然事隔2 年，迄未完成鑑定，經檢察官及本院先後函催，覆
    稱因送鑑案件眾多，累積案量已達飽和，依送件順序，本件
    尚未進行鑑定等語，有各該函覆在卷可查。本院經詢檢察官
    及被告意見，均表示已無鑑定必要，本院以本件肇事另一不
    詳機車已逃逸，肇事車輛均已發還，鑑定資料顯有不足，不
    宜無期限等待鑑定結果，且本件事實業經證人林佛、李重
    毅、乙○○、丙○○等證述明確，應無再予鑑定之必要。
(七)綜上所述，檢察官所提出之上開證據，既不足證明被告駕駛
    行為有何違反應注意車前狀況、保持二車併行安全間隔，隨
    時採取必要安全措施或其他注意義務，即無從認定被告有何
    過失，自不得以業務過失致人於死罪名相繩，此外，本院依
    現存之全部卷證，亦查無被告有何犯行，自屬不能證明被告
    犯罪，揆諸前開說明，應諭知被告無罪之判決。
四、末按，起訴之效力，不及於檢察官所指被告以外之人，刑事
    訴訟法第266 條定有明文，法院自不得對檢察官所指被告以
    外之人為訴外裁判。本件車禍中逃逸之不詳女子及違規停車
    之車主是否涉及刑責，既未經檢察官起訴，本院基於上開刑
    事訴訟法上不告不理之原則，自不得予以審究，附此敘明。
據上論斷，應依刑事訴訟法第301 條第1 項，判決如主文。
本案經檢察官何景東到庭執行職務。
中　　華　　民　　國　　96　　年　　3 　　月　　9 　　日
                  刑事第六庭    審判長法　官  曾逸誠
                                      法  官  王  琁
                                      法  官  林柏壽
以上正本證明與原本無異。
如不服本判決，應於判決送達後10日內，向本院提出上訴狀。
中　　華　　民　　國　　96　　年　　3 　　月　　9 　　日
                                      書記官  林國龍
